臺灣高等法院刑事裁定
110年度抗字第1836號
抗  告  人
即  被  告  蔡宏志



上列抗告人即被告因違反毒品危害防制條例案件，不服臺灣士林
地方法院中華民國110年11月5日延長羈押裁定（110年度訴字第3
73號），提起抗告，本院裁定如下：
    主  文
抗告駁回。
    理  由
一、原裁定意旨略以：
　㈠抗告人即被告蔡宏志（下稱被告）因違反毒品危害防制條例
    案件，經原審於民國110年8月13日訊問後，認其涉犯毒品危
    害防制條例第4條第6項、第3項販賣第三級毒品未遂犯嫌，
    犯罪嫌疑重大，又被告與同案被告翁淳信所述毒品來源及分
    工情節歧異，且被告否認犯罪，尚待法院調查釐清，有事實
    足認被告有勾串共犯之虞；又被告因涉犯販賣第二級毒品罪
    嫌，經臺灣高雄地方法院法官裁定羈押後，甫於110年1月26
    日釋放出所，竟於同年4月15日再犯本案販賣第三級毒品未
    遂犯行，有事實足認被告有反覆實施販賣毒品犯罪之虞；另
    參酌被告所犯為最輕本刑7年以上有期徒刑之重罪，雖屬未
    遂，但其所涉販賣行為已至交貨階段，且扣案含第三級毒品
    4-甲基甲基卡西酮成分之毒品果汁包多達1588包（總淨重53
    77.18公克），可預見一旦成罪，刑度非輕，基於畏罪避刑
    之考量，其畏罪逃亡之可能性甚高，有相當理由認被告有逃
    亡之虞，本案存有羈押之原因。又衡酌本案犯罪情節、國家
    司法權之行使、社會秩序及公共利益及對被告人身自由及防
    禦權受限制之程度，認有羈押之必要，爰依刑事訴訟法第10
    1條第1項第2款、第3款、同法第101條之1第1項第10款規定
    ，於110年8月13日起執行羈押，並禁止接見、通信及受授物
    件。
　㈡被告羈押期限即將屆滿，原審於110年10月22日訊問被告及核
    閱卷內相關事證，並參諸被告及其辯護人對延長羈押之意見
    後，認被告所涉上開販賣第三級毒品未遂罪嫌，業經原審於
    110年11月5日以110年度訴字第373號判決處有期徒刑4年8月
    ，足認被告犯罪嫌疑重大。被告所犯販賣第三級毒品罪係法
    定本刑為7年以上有期徒刑之重罪，且原審所處刑期非短，
    基於畏罪避刑之考量，有相當理由認被告有逃亡之虞；又被
    告因涉犯販賣第二級毒品罪嫌，經臺灣高雄地方法院法官裁
    定羈押後，甫於110年1月26日釋放出所，竟於同年4月15日
    再犯本案販賣第三級毒品未遂犯行，有本院被告前案紀錄表
    在卷可稽，顯見被告有繼續從事相同犯罪之傾向，參以本案
    毒品來源尚未查獲，則在外在環境尚未明顯改善之情形下，
    被告回歸同一環境仍存有高度再犯之可能。從而，原羈押之
    原因（即刑事訴訟法第101條第1項第3款、第101條之1第1項
    第10款之規定）仍存在。又原審審酌本案尚未終局確定，且
    被告所涉販賣第三級毒品包數高達1588包（總淨重約5377.1
    8公克），倘流通在外，嚴重危害社會治安，犯罪情節重大
    ，故衡酌本案犯罪情節、國家刑事司法權之有效行使；社會
    秩序及公共利益、被告人身自由之私益、防禦權受限制之程
    度及被告所提出之保證金等情，為確保日後審理、執行之順
    利進行及預防再犯，原審認對被告繼續執行羈押之處分核屬
    適當，有繼續羈押之必要，爰依刑事訴訟法第108條第1項、
    第5項裁定自110年11月13日起延長羈押2月，至原禁止接見
    、通信及受授物件部分，認對被告已無繼續禁止接見、通信
    及受授物件之必要，解除對被告禁止接見、通信及受授物件
    之處分等語。
二、抗告意旨略以：原審僅就羈押原因部分敘明理由，但羈押必
    要性部分，逕以本案尚未終局確定，被告涉嫌販賣之毒品數
    量非少、對社會治安危害甚鉅等理由，認定本案有繼續羈押
    之必要，倘若判決尚未確定可作為羈押必要性要件之理由，
    恐嚴重牴觸無罪推定原則及羈押之制度目的。簡言之，原審
    未明確評估、審酌有無其他對被告權利侵害較小之手段（如
    具保、責付或限制住居），得以確保日後審判程序或判決確
    定後執行程序之順利進行，反而以案件尚未確定等與羈押必
    要性無關之理由，裁定延長羈押。從而，原審應有違反比例
    原則及未完足羈押必要性調查之違誤云云。
三、按被告經法官訊問後，認為犯罪嫌疑重大，而有㈠逃亡或有
    事實足認為有逃亡之虞，或㈡有事實足認為有湮滅、偽造、
    變造證據或勾串共犯或證人之虞，或㈢所犯為死刑、無期徒
    刑或最輕本刑為5年以上有期徒刑之罪，有相當理由認為有
    逃亡、湮滅、偽造、變造證據或勾串共犯或證人之虞者等情
    形之一者，非予羈押，顯難進行追訴、審判或執行，得羈押
    之；刑事訴訟法第101條第1項各款定有明文。另所謂羈押之
    必要性，係由法院以羈押之目的依職權為目的性之裁量為其
    裁量標準，除被告犯罪嫌疑已屬重大外，自當基於訴訟進行
    程度、犯罪性質、犯罪實際情狀及其他一切情事，審慎斟酌
    有無保全或預防目的，依職權妥適裁量，俾能兼顧國家刑事
    追訴、刑罰權之順暢執行及人權保障。
四、經查：
　㈠本件被告涉犯毒品危害防制條例第4條第6項、第3項之販賣第
    三級毒品未遂罪嫌，經原審訊問後，認被告所涉販賣第三級
    毒品未遂罪之犯罪嫌疑重大，嗣業經原審以110年度訴字第3
    73號判處有期徒刑4年8月。又被告所涉犯行係最輕本刑7年
    以上有期徒刑之罪，且其經原審判處之刑度非輕，衡酌趨吉
    避凶、脫免刑責、不甘受罰之基本人性，已有相當理由認被
    告有逃亡之虞；再被告前曾因販賣第二級毒品罪嫌，經臺灣
    高雄地方法院裁定羈押後，於110年1月26日釋放出所，復於
    110年4月15日涉犯本件犯行，併參諸本件毒品來源尚未查獲
    一情，足見被告有反覆實施同一犯罪之虞，故原羈押被告之
    原因（即刑事訴訟法第101條第1項第3款、第101條之1第1項
    第10款規定）仍然存在。而本件尚未經判決確定，權衡被告
    所涉犯罪事實對社會之危害性、國家刑事審判權之有效行使
    、人身自由之私益及防禦權受限制之程度，認仍有繼續羈押
    之必要，以確保本案嗣後審理、執行程序之順利進行，且若
    不予繼續羈押，仍有事實足認有反覆實施同一犯罪之虞，是
    以本件羈押之原因及必要性均未消滅，認有羈押之必要，而
    予延長羈押，核無違誤。
　㈡被告雖以前詞提起抗告。惟原審已敘明本案判決尚未確定，
    且被告所涉販賣第三級毒品包數高達1588包，犯罪情節重大
    ，衡酌本案犯罪情節、國家刑事司法權之有效行使；社會秩
    序及公共利益、被告人身自由之私益、防禦權受限制之程度
    及被告所提出之保證金等情，為確保日後審理、執行之順利
    進行及預防再犯為使後續訴訟程序得以順利進行，被告仍有
    刑事訴訟法第101條第1項第3款、第101條之1第1項第10款之
    羈押原因及必要，參以本件查無有何刑事訴訟法第114條所
    定各款事由。綜上，原審裁定延長羈押被告，尚無違法或不
    當，被告徒執前詞提起抗告，並無理由，應予駁回。
五、綜上所述，本院認原審審酌全案卷證，斟酌訴訟進行程度及
    其他一切情事，認被告有刑事訴訟法第101條第1項第3款、
    第101條之1第1項第10款之情形，且有繼續羈押之必要，裁
    定被告自110年11月13日起延長羈押2月，經核其認事用法，
    並無不合。被告提起本件抗告，為無理由，應予駁回。
據上論斷，應依刑事訴訟法第412條，裁定如主文。
中　　華　　民　　國　　110 　年　　12　　月　　24　　日
                  刑事第十一庭  審判長法　官  張江澤
                                      法　官  梁志偉
                                      法　官  章曉文
以上正本證明與原本無異。
不得再抗告。
                                      書記官  賴又瑄
中　　華　　民　　國　　110 　年　　12　　月　　24　　日